Inventaris van het archief van de Commissie voor de Reorganisatie en Dislocatie der Rijkspolitie, (1899) 1935-1939
Nationaal Archief, Den Haag
Commissie voor de Reorganisatie en Dislocatie van de Rijkspolitie
Cie. Reorganisatie en Dislocatie Rijkspolitie
1899-1939
merendeel 1935-1939
J25522
0.35 meter; 71 inventarisnummers.
Normale geschreven, getypte en gedrukte documenten, geen bijzondere handschriften.
Nationaal Archief, Den Haag
Commissie voor de Reorganisatie en Dislocatie der Rijkspolitie
Het archief van de Commissie voor de Reorganisatie en Dislocatie der Rijkspolitie (1935-1939) bevat onder meer plannen, rapporten van deskundigen, en conceptbrieven aan de minister van Justitie met voorstellen voor de reorganisatie van de Gemeentelijke politie, Rijksveldwacht en Koninklijke marechaussee; daarnaast zijn er voorstellen te vinden tot oprichting van landelijke onderzoekslaboratoria en een Nederlandse Rijksrecherchecentrale, en voor samenwerking tussen politiediensten in de grote steden en kleine gemeenten.
Archiefvorming
Geschiedenis van de archiefvormer
Bij gemeenschappelijke beschikking van de Ministers van Justitie en Defensie van 18 maart/10 april 1935, werd ingesteld de "Commissie voor de reorganisatie en dislocatie der Rijkspolitie", onder voorzitterschap van mr dr J. Donner.
De commissie kreeg tot taak: "Na te gaan, op welke wijze de dislocatie en de taakverdeling van de Rijkspolitie ware te herzien, teneinde - zolang de gewenste totstandkoming van een eenheidskorps nog niet heeft plaats gehad - een zo doeltreffend en economisch mogelijk gebruik van het thans nog tweeledig gezagsinstrument te verkrijgen, waarbij als richtlijn is aan te nemen, dat het militaire karakter, hetwelk thans meer bepaaldelijk de Koninklijke Marechaussee bezit, dit wapen voorshands nog in het bijzonder geschikt maakt om te worden gebruikt op plaatsen, waar krachtdadig moet worden opgetreden, met name bij onlusten en bij het beteugelen van smokkelarij en voorts ter bewaking van kunst- en andere werken, welke mede uit een defensieoogpunt van bijzonder belang zijn, terwijl voorts in aanmerking zal moeten worden genomen, de door artikel 225 van de Gemeentewet geopende mogelijkheid van overneming der gemeentelijke politiezorg door de Rijkspolitie; na te gaan op welke wijze tussen de beide delen van de Rijkspolitie - zijnde de Koninklijke Marechaussee en de Rijksveldwacht - tot een nauw verband en een vruchtdragende samenwerking kan worden gekomen, waarbij het verkrijgen van eenheid, in de vorm van één korps Rijkspolitie wordt gesteld als einddoel, hetwelk spoedig ware te bereiken".
De commissie kreeg in die jaren te maken met een Nederlandse politiemacht, bestaande uit Gemeentepolitie, Gemeenteveldwacht en Rijkspolitie, bestaande uit de Rijksveldwacht en de Koninklijke Marechaussee. Daarnaast was er ook nog het korps Politietroepen als onderdeel van het leger.
Een groot bezwaar van dit politiebestel was, dat in dezelfde gemeente dikwijls twee of zelfs drie politieorganen (Gemeentepolitie of -veldwacht, Rijksveldwacht en Koninklijke Marechaussee) naast elkaar optraden. Door deze versnippering werd een doelmatige taakuitoefening bemoeilijkt, terwijl ook de gezagsverhoudingen onduidelijk waren.
In het ruim honderd jaar oude meningsverschil over de organisatie van de politie en haar plaats in ons staatsbestel - veelal aangeduid als het "politievraagstuk" - konden ook de voorstellen van deze commissie onder leiding van mr dr J. Donner, niet tot een definitieve oplossing leiden. Officieel werd de commissie nooit opgeheven, maar de neerslag van de activiteiten van de commissie in het archief, werd niet verder aangetroffen dan tot en met het jaartal 1939.
Als een vorm van een compromis tussen de verschillende opvattingen is - na het Politie-Besluit 1945 Stb. F 250 - een wettelijke regeling omtrent de Rijks- en Gemeentepolitie vastgelegd in de Politiewet (Wet van 4 juli 1957 Stb. 244). Deze wet is nu onder aanvulling van de sindsdien vastgestelde wijzigingen en nadere regelingen nog geldig. Aan de Tweede Kamer der Staten-Generaal werd bij Koninklijke boodschap van 21 mei 1981 een "Wetsontwerp tot vaststelling van een nieuwe politiewet" aanhangig gemaakt. Dit wetsontwerp is in 1983 nog in behandeling.
Opgave van namen van de voorzitter, secretarissen en leden, en aan de commissie toegevoegde deskundigen
mr dr J. Donner oud-minister van Justitie, raadsheer in de Hoge Raad der Nederlanden
mr J.R.M. van Angeren Hoofd van de 5e Afdeling bij het ministerie van Justitie (tot november 1938)
mr J.P.G. Goossen tijdelijk ambtenaar bij het ministerie van Justitie (adjunct-secretaris tot november 1938, daarna lid)
mr J.K.O. Heijligers werkzaam bij de Afdeling Rijkspolitie bij het ministerie van Justitie (adjunct secretaris vanaf november 1938)
mr P. Meijjes waarnemend Hoofd Afdeling Rijkspolitie bij het ministerie van Justitie (vanaf november 1938)
A.Q.H. Dijxhoorn majoor van de Generale Staf, Hoofd van de IIe Afdeling B van het ministerie van Defensie (vanaf februari 1938)
B.R.P.F. Hasselman kapitein van de Generale Staf, werkzaam bij de IIe Afdeling B van het ministerie van Defensie (vanaf november 1938)
mr H.W.J. Mulder raadadviseur, Hoofd van de Afdeling Binnenlands Bestuur van het ministerie van Binnenlandse Zaken (vanaf februari 1939)
mr H.H.A. Sluis procureur-generaal bij het Gerechtshof en fungerend directeur van politie te Leeuwarden
mr D.G.W. Spitzen administrateur, Hoofd van de Afdeling Binnenlands Bestuur bij het ministerie van Binnenlandse Zaken (van juli 1935 tot februari 1939)
G.J.M. van Weel majoor van de Generale Staf, Hoofd van de 2e Afdeling B van het ministerie van Defensie
J. Gerritsen eerste-luitenant der Infanterie werkzaam bij de Afdeling Generale Staf van het ministerie van Defensie (van maart 1936 tot februari 1937)
H.A. Viseur eerste-luitenant der Infanterie werkzaam bij de Afdeling Generale Staf van het ministerie van Defensie (vanaf februari 1937)
D. van Voorst Evekink kapitein van de Generale Staf werkzaam bij de 2e Afdeling B van het ministerie van Defensie
mr E.J. Wicherlink inspecteur van politie te Utrecht
Geschiedenis van het archiefbeheer
Het commissie-archief is na 1939 in beheer gekomen bij de toenmalige afdeling Politie van het ministerie van Justitie, waar de stukken regelmatig werden geraadpleegd bij de behandeling van aangelegenheden van politie-organisatorische aard.
Het archief was het laatst in beheer bij de dirigerend officier der Rijkspolitie 1e klasse C.H. Koning, hoofd van het stafbureau Politie-Organisatorische vraagstukken van de directie Politie van het ministerie van Justitie, die bij het verlaten van de dienst in verband met funktioneel leeftijdsontslag, het archief op 1 augustus 1972 heeft overgedragen aan de centrale afdeling Post- en Archiefzaken.
Het archief had bij de overdracht een omvang van 0.5 strekkende meter. Na een eenvoudige sanering - het verwijderen van de dubbele stukken - werd van de overblijvende stukken, na een globale rubrieksgewijze indeling van de stukken, een depôt gevormd met een omvang van 0.3 strekkende meter.
Het archief werd door het ministerie van Justitie op 1 februari 1988 overgedragen, vergezeld van de onderhavige inventaris.
De verwerving van het archief
Het archief is krachtens bepalingen van de Archiefwet overgebracht.
Inhoud en structuur van het archief
2.09
Ordening van het archief
Daar bij het archief geen toegang in de vorm van een indicateur of ander register werd aangetroffen, kon geen verband meer worden gelegd tussen de op de stukken voorkomende nummers, temeer daar niet alle stukken genummerd bleken te zijn.
Bij de indeling van de inventaris is gekozen voor een verdeling in stukken van algemene aard en stukken betreffende bijzondere onderwerpen. Onder het hoofd stukken van algemene aard vallen de notulen, omdat deze de problematiek in het algemeen weergeven waarvoor de Commissie kwam te staan.
Onder het gedeelte stukken betreffende bijzondere onderwerpen treft men de volgende afdelingen aan:
I. Organisatie, II. Taakuitoefening en III. Documentatie.
Afdeling I. Organisatie beslaat stukken betreffende de instelling van de Commissie en de benoeming en het ontslag van leden.
Afdeling II. Taakuitoefening omvat stukken gevormd bij de specifieke taakuitoefening van de Commissie namelijk: a. Reorganisatie en b. Incidentele advisering. Deze afdelingen zijn nog nader uitgesplitst.
Onder afdeling III. Documentatie vindt men bescheiden die tijdens de uitoefening van de activiteiten van de Commissie zijn verzameld en die een belangrijke informatiebron vormden bij de door de Commissie bestudeerde onderwerpen.
Aanwijzingen voor de gebruiker
Openbaarheidsbeperkingen
Volledig openbaar.
Materiële beperkingen
Aanvraaginstructie
Openbare archiefstukken kunnen online worden aangevraagd en gereserveerd. U kunt dit ook via de terminals in de studiezaal van het Nationaal Archief doen. Om te kunnen reserveren dient u de volgende stappen te volgen:
U maakt een profiel aan op www.gahetna.nl, en logt vervolgens in
Via de archiefinventaris (alleen de beschrijvingen met rode nummers) selecteert u het gewenste archiefstuk door op de knop 'Reserveren' te klikken
In het volgende scherm geeft u aan op welke dag u het archiefstuk wilt inzien
Indien u zich bevindt in de studiezaal en een tafelnummer heeft ontvangen kunt u dit nummer vermelden. Als u geen tafelnummer heeft kunt u tafelnummer 777 laten staan
Vervolgens bevestigt u uw reservering door deze te versturen.
Verwant materiaal
Beschikbaarheid van kopieën
Beschrijving van de series en archiefbestanddelen
- Stukken van algemene aard, A.
  - Notulen van vergaderingen van de Commissie., 1935 april - 1937 april; 1; 1 omslag
  - Agenda's van vergaderingen van de Commissie, 1935 april - 1937 april; 2; 1 omslag
- Stukken betreffende bijzondere onderwerpen, B.
  - Organisatie, I.
    - Beschikking van de ministers van Justitie en Defensie, houdende instelling van de Commissie voor de reorganisatie en dislocatie der Rijkspolitie. Afschrift, 1935 maart 18 en april 10; 3; 1 stuk
    - Beschikkingen van de ministers van Justitie en Defensie, houdende benoeming en ontslag van leden en deskundigen van de Commissie. Afschriften, 1935 juli-1939 februari; 4; 1 omslag
  - Taakuitoefening, II.
    - Reorganisatie, a.
      - Algemeen, 1.
        - Stukken betreffende een plan voor de nieuwe opzet van de politie-organisatie, 1935 april-mei; 5; 1 omslag
        - Brief van mr W.F.A. Mathon, oud-Procureur-Generaal te 's-Hertogenbosch, aan de minister van Justitie, houdende een beschouwing inzake het politievraagstuk. Afschriften. Met bijlagen, 1935, april-mei; 6; 1 omslag
        - Brief van de commissaris der Koningin in Groningen betreffende de organisatie van de Rijkspolitie in die provincie. Met bijlagen., 1935 september; 7; 1 omslag
        - Brief van de Procureur-Generaal te Arnhem, mr A.A. Cnopius, houdende een overzicht van de politiaire toestand in het ressort Arnhem. Afschriften. Met een bijlage., 1935 oktober; 8; 2 stukken
        - Begeleidende brief van de minister van Justitie bij een afschrift van een aan de Provinciale Staten van Gelderland gericht voorstel tot opheffing van de Provinciale Verkeersinspectie, 1935 november; 9; 1 stuk
        - Brief van de commissaris der Koningin in Zeeland, betreffende de politie-organisatie in die provincie. Met een bijlage, 1936 januari; 10; 2 stukken
        - Brief aan de minister van Justitie, houdende het voorstel als proefneming over te gaan tot een gedeeltelijke dislocatie der Rijkspolitie. Concept. Met een bijlage, 1936 maart; 11; 2 stukken
        - Brief aan de minister van Justitie houdende voorstellen over te gaan tot een gedeeltelijke wijziging in de dislocatie der Rijkspolitie. Afschrift. Met bijlagen, 1935 december - 1936 april; 12; 1 omslag
        - Stukken betreffende een rapport van de Algemeen Inspecteur der Burgerwachten inzake reorganisatie der Rijks- en Gemeentepolitie, 1936 juni - juli; 13; 2 stukken
        - Rapport van de toegevoegde deskundigen bij de Commissie met voorstellen tot hergroepering van de Rijkspolitie in Noord-Brabant en Limburg. Met bijlagen, 1935 december - 1937 maart; 14; 1 omslag
      - Rijksveldwacht en Marechaussee, 2.
        - Brief van de Inspecteur der Koninklijke Marechaussee aan de minister van Defensie, houdende voorstellen inzake opheffing van Marechaussee-brigades. Afschrift. Met bijlagen, 1935 maart; 15; 1 omslag
        - Brief van de commissaris der Koningin in Friesland aan de Commissie betreffende de politietoestanden in het verleden en de gevolgen verbonden aan een eventuele terugtrekking van de Koninklijke Marechaussee uit de provincie, 1935 mei; 16; 1 stuk
        - Stukken betreffende een verdeling van het land tussen de Rijksveldwacht en de Koninklijke Marechausse onder één gemeenschappelijk commando. Met bijlagen, 1935 juni - juli; 17; 1 omslag
        - Rapport van de Procureur-Generaal te Arnhem, mr A.A. Cnopius, over het ten dele laten voortbestaan van de traditie van het wapen der Koninklijke Marechaussee. Uittreksel., 1935 juli - augustus; 18; 2 stukken
        - Rapport van de Commissie houdende de uitkomst van een onderzoek bij de Koninklijke Marechaussee en de Rijksveldwacht aangaande de organisatie en dienstverrichtingen. Met bijlagen, 1935 augustus; 19; 1 omslag
        - Brief aan de minister van Justitie betreffende het militaire karakter van de Koninklijke Marechaussee en de gevolgen daarvan in oorlogstijd. Minuut., 1938 juni; 20; 1stuk
      - Autodiefstallencentrale, 3.
        - Stukken betreffende voorstellen van de Gemeentepolitie. te Rotterdam, de "Autoopsporingsdienst" aldaar meer te doen samenwerken met alle Politie- en Douanediensten in het land, 1937 september-oktober; 21; 1 omslag
        - Jaarverslagen van de Centrale voor autodiefstallen bij de Gemeente-politie te Rotterdam. Afschriften, 1935, 1937-1939; 22; 1 omslag
      - Dactyloscopiecentrales, 4.
        - Rapport van mr J.P.G. Goossen van het ministerie van Justitie, houdende een. voorstel tot centralisatie van dactyloscopische signalementen, 1936 november - december; 23; 1 omslag
        - Brief van de Procureur-Generaal te Arnhem, houdende een voorstel de organisatie van de dactyloscopie per ressort te regelen in rayon- en plaatselijke centrales, 1937 januari-juni; 24; 1 omslag
        - Notulen van de vergaderingen de Procureurs-Generaal met het ministerie van Justitie, voornamelijk betreffende de organisatie van de Dactyloscopische dienst. Afschriften, 1936 oktober - 1937 maart; 25; 2 stukken
      - Nederlandse Centrale inzake Falsificaten, 5.
        - Stukken houdende voorstellen de Nederlandse Centrale inzake Falsificaten te doen uitbreiden met verzamelingen gegevens omtrent staatsgevaarlijke elementen en internationale misdadigers. Afschriften en Concepten., 1921 - 1938; 26; 1 omslag
        - Reglement betreffende de Nederlandse. Centrale inzake Falsificaten. Afschriften, 1932 mei 7; 27; 1 stuk
      - Laboratoria voor politieonderzoek, 6.
        - Beschouwing van de heer d'Aquin te Parijs, betreffende de oprichting van Staatslaboratoria op wetenschappelijk politiegebied in Nederland. Met bijlagen, 1937 april - oktober; 28; 1 omslag
      - Rijksrecherchecentrale, 7.
        - Stukken houdende de voorbereiding van de instelling van een Nederlandse Rijksrecherchecentrale. Afschriften, c. 1935 - 1939; 29; 1 omslag
        - Nota aan de minister van Justitie, houdende een commentaar op een artikel in het dagblad de Telegraaf, inzake de "Rijkspolitie-centrale in wording". Afschriften, c. 1939; 30; 1 stuk
      - Nederlandse Centrale ter bestrijding van smokkel in verdovende middelen, 8.
        - Rapporten van de Nederlandse Centrale ter bestrijding van de smokkelhandel in verdovende middelen betreffende haar werkzaamheden. Met bijlagen, 1938; 31; 1 omslag
        - Jaarverslag van de Nederlandse Centrale ter bestrijding van de smokkelhandel in verdovende middelen. Met een bijlage, 1938 maart - augustus; 32; 2 stukken
    - Incidentele advisering, b.
      - Brug Hollands Diep, 1.
        - Rapport van de toegevoegde deskundigen bij de Commissie betreffende de politiebewaking van de in 1937 open te stellen verkeersbrug Willemsdorp - Moerdijk. Met een bijlage, 1935 juni; 33; 2 stukken
        - Stukken betreffende de politiebewaking van de brug over het Hollands Diep. Met bijlagen, 1935 september; 34; 1 omslag
      - Grote steden, 2.
        - Correspondentie met de Districts-commandant der Rijksveldwacht inzake een voorgestelde concentratie van de Koninklijke Marechaussee rondom de grote steden, ter verlening van bijstand. Met een bijlage, 1934 juli -1936 september; 35; 1 omslag
        - Stukken betreffende een "Ontwerp Regeling Samentrekking Koninklijke Marechaussee op korte termijn", ter verlening van een geconcentreerde bijstand ten behoeve van de grote steden, 1938 september; 36; 1 omslag
      - Kazernebouw, 3.
        - Correspondentie met de ministersvan Justitie, betreffende adviezen inzake de voorgenomen bouw van Marechausseekazernes in de gemeenten Beilen, Drachten, Edam, Groenlo, Makkum, Sas van Gent en Simpelveld en Kerkrade. Met bijlagen, 1935 - 1937; 37; 1 omslag
      - Kleine gemeenten, 4.
        - Brieven van de Inspecteur der Koninklijke Marechaussee betreffende een verzoek van de burgemeester van Rijswijk, tot uitbreiding van de bewakingskring Loosduinen met gedeelten van Rijswijk. Met bijlagen, 1934 oktober en 1936 maart; 38; 1 omslag
        - Stukken betreffende adviezen inzake voorziening in de politiediensten van de gemeenten Burgh en Haamstede, Heesch, Heinkenszand, Hoeven, Maashees en Lieshout, Lopik en Willige Langerak, Oefelt, Ouderkerk aan de IJssel en van Vinkeveen en Waverveen door Rijkspolitie, 1935 - 1937; 39; 1 omslag
        - Brief van de minister van Justitie betreffende het al of niet voortbestaan van de Brigade der Koninklijke Marechaussee te Koewacht en te Nieuw Namen. Afschriften, 1935 juli; 40; 1 stuk
      - Landsgrenzen, 5.
        - Brief van de minister van Defensie betreffende een verzoek van de Inspecteur der Koninklijke Marechaussee, tot versterking van de bewaking langs de Belgische grens. Afschriften. Met een bijlage, 1935 juli; 41; 2 stukken
        - Stukken betreffende een uitbreiding van het Wapen der Koninklijke Marechaussee om de grensbewaking te verbeteren. Afschriften. Met bijlagen, 1936 januari; 42; 1 omslag
        - Brief van de burgemeester van Eersel aan de minister van Defensie betreffende de vestiging van een brigade Koninklijke Marechaussee ter versterking van de grensbewaking. Afschriften. Met bijlagen., 1938 oktober, november; 43; 1 omslag
        - Brief van de Inspecteur der Koninklijke Marechaussee inzake een voorstel de grensdoorlaatposten geheel onder de bevelen van de Marechaussee te stellen. Met een bijlage, 1939 augustus; 44; 2 stukken
  - Documentatie, III.
    - Stukken houdende voorstellen en beschouwingen van diverse personen en organisaties, betreffende de reorganisatie van het politiewezen in Nederland. Afschriften, 1919 - 1934; 45; 1 omslag
    - "Verslag der commissie - door de minister van Justitie benoemdom advies uit te brengen nopens de maatregelen, welke tot verbetering van de politie kunnen strekken", uitgave van het departement van Justitie. Drukwerk., c. 1899; 46; 1 deel
    - Rapport van de commissie Raupp, uitgebracht aan het bestuur van de Nederlandse Vereniging voor Gemeentebelangen, houdende advies omtrent de al of niet wenselijkheid, van aan te brengen veranderingen in de bevoegdheden en organisatie der politie. Drukwerk., 1912; 47; 1 katern
    - Kaart van Nederland met de aanduiding: "Recherche en Rechterlijke indeling", 1919; 48; 1 stuk
    - Memorandum houdende voorstellen betreffende de - toekomstige - taak en organisatie van de Recherchedienst in een samenwerkingsverband tussen Rijk en gemeenten. Afschriften, c. 1920; 49; 1 stuk
    - Stukken betreffende het ontwerp van een nieuwe Politiewet, in concept besproken in de "Commissie tot voorbereiding van nadere wettelijke voorzieningen betreffende organisatie, samenstelling, taak en bevoegdheid der Rijkspolitie". Afschriften. Met bijlagen, c. 1920; 50; 1 omslag
    - Stukken betreffende het eervol ontheffen van de Procureurs-Generaal bij de Gerechtshoven uit hun funktie van fungerend Directeur van Politie en inzake nadere bepalingen voor de bemoeiingen van de Procureurs-Generaal met de Politiezorg. Afschriften, c. 1920; 51; 1 omslag
    - Verslag van de Commissie van Tuinen aan de minister van Oorlog, houdende voorstellen inzake organisatie, recrutering, dienstverband en bezoldiging der Politietroepen. Afschriften, 1921 januari; 52; 1 deeltje
    - Kaart van Nederland met aanduiding van de standplaatsen van de Koninklijke Marechaussee, van de Rijksveldwacht en de Gemeentelijke Politie, 1922; 53; 1 stuk
    - Overzichten van samenstelling en sterkte der Gemeentepolitie per gemeente, 1922; 54; 1 omslag
    - "De reorganisatie der Politie volgens het kernstelsel", overdruk uit "de Politiegids". Met bijlagen, 1922 maart; 55; 1 omslag
    - "Bezuinigingen bij de Rijkspolitie", overdruk uit de nummers mei en juni van het Tijdschrift van de Nederlandse Maatschappij voor Nijverheid en Handel. Drukwerk., 1926; 56; 1 stuk
    - Stukken betreffende de organisatie van de politie in Groot-Brittannië, Noorwegen en Zwitserland. Met bijlagen, 1926; 57; 1 omslag
    - Brief van de voorzitter der Staatscommissie inzake de financiële verhouding tussen het Rijk en de gemeenten aan prof. mr J.V. van Dijck te Amsterdam, om - ten behoeve van de sub-commissie Politievraagstukken - te willen meewerken aan overleg terzake., 1926 juni; 58; 1 stuk
    - Memorandum houdende de voor- en nadelen van het opheffen van gemeentelijke politiekorpsen in gemeenten beneden 10.000 respectievelijk 5.000 zielen en daarvoor in de plaats de politiedienst te laten waarnemen door de Rijkspolitie. Afschriften, 1926 juli; 59; 1 stuk
    - Stukken betreffende de organisatie en werkwijze van de Centrale Inlichtingsdienst, zetelende in het ministerie van Oorlog, 1927; 60; 1 omslag
    - "Het onderscheiden van versch inktschrift", brochure van C.L. van Ledden Hulsebosch, 1927; 61; 1 katern
    - Nota van de Inspecteur der Koninklijke Marechaussee - Van Haeften - houdende een overzicht van en beschouwingen over verschillende meningen inzake vervanging van Gemeentepolitie door Rijkspolitie, 1927 september; 62; 1 stuk
    - Verslag uitgebracht door de Staatscommissie tot voorbereiding van een herziening van de financiële verhouding tussen Rijk en gemeenten, houdende een ontwerp van een reorganisatie van het gehele politiewezen. Met een bijlage, c. 1928; 63; 2 stukken
    - Rapport van de commissie Tak betreffende maatregelen te nemen ter bevordering van het personeel beneden de rang van officieren bij de Politietroepen. Afschriften, 1930 november; 64; 1 deeltje
    - "Politie-Reorganisatie in Nederland", brochure van H.M. van den Vijver, burgemeester van Raalte, 1935; 65; 1 omslag
    - Stukken betreffende een incident tussen leden van de Rijksveldwacht en enkele officieren in verband met het sluitingsuur van een café te Epe, 1936 februari; 66; 1 omslag
    - Stukken betreffende de organisatie van de dactyloscopische registraties in Duitsland en Denemerken, 1937 oktober - november; 67; 1 omslag
    - Kranteartikel uit de Nieuwe Rotterdamse Courant, houdende een interview met de commissaris van Rijkspolit Broekhoff, inzake de internationale samenwerking ter bestrijding van de misdaad, besproken op het Politiecongres te Montreal. Drukwerk., 1937 november 9; 68; 1 stuk
    - Algemeen Nederlands Politie-Weekblad houdende een beschouwing inzake de verzameling vingerafdrukken te Berlijn. Drukwerk., 1939 juni 27; 69; 1 stuk
    - Overzichtstaten van de onderwerpen - gerangschikt volgens de code U.D.C. en de code V.N.G. - in gebruik bij de administraties der politie van de gemeente 's-Gravenhage. Afschriften. Met bijlagen., 1939 juli; 70; 1 omslag